臺灣臺南地方法院民事裁定
111年度執事聲字第56號
異  議  人  趙淑萍  
相  對  人  趙慧萍  
上列當事人間清償借款強制執行事件，異議人對於本院司法事務
官於民國111年7月19日所為111年度司執字第57020號駁回執行之
裁定聲明異議，本院裁定如下：
    主  文
原裁定廢棄，發回原司法事務官更為適當之處分。
異議程序費用由相對人負擔。
    理  由
一、按司法事務官處理事件所為之處分，與法院所為者有同一之
    效力；當事人對於司法事務官處理事件所為之終局處分，得
    於處分送達後10日之不變期間內，以書狀向司法事務官提出
    異議。司法事務官認前項異議有理由時，應另為適當之處分
    ；認異議為無理由者，應送請法院裁定之；法院認第1項之
    異議為有理由時，應為適當之裁定；認異議為無理由者，應
    以裁定駁回之，民事訴訟法第240條之3、第240條之4第1項
    前段、第2項、第3項分別定有明文。查本院司法事務官於民
    國111年7月19日以111年度司執字第57020號就異議人聲請強
    制執行所為駁回執行之裁定（下稱原裁定），於111年7月22
    日送達異議人，起算法定不變期間，復因異議人住所位於新
    竹市，依民事訴訟法第162條第1項前段、法院訴訟當事人在
    途期間標準第3條規定，應扣除在途期間4日【計算式：原審
    法院區域之在途期間日數2日＋居住地地方法院管轄區域內之
    在途期間日數2日＝4日】，嗣異議人於111年8月2日聲明不服
    提起異議，並未逾聲明異議之不變期間，再經司法事務官認
    其異議無理由而送請本院裁定，於法核無不合，合先敘明。
二、異議意旨略以：異議人前持本院110年度訴字第436號判決暨
    其確定證明書為執行名義（下稱系爭執行名義）向本院聲請
    對相對人強制執行，經本院以111年度司執字第57020號強制
    執行事件（下稱系爭執行事件）受理在案。異議人已提出相
    對人之全國財產稅總歸戶財產查詢清單、110年度綜合所得
    稅各類所得資料清單為證，因查無執行債務人名下有何財產
    ，請求本院依強制執行法第20條、第30條之1準用民事訴訟
    法第367條之1第1項規定依職權訊問債務人及報告應供強制
    執行之財產狀況，詎執行法院非但未依異議人之聲請訊問當
    事人，逕以原裁定駁回異議人強制執行之聲請，顯與強制執
    行法第27條規定有違，為此聲明異議，請求廢棄原裁定等語
    。
三、本院之判斷：
　㈠按債權人聲請強制執行，應以書狀表明左列各款事項，提出
    於執行法院為之：一、當事人及法定代理人。二、請求實現
    之權利；書狀內宜記載執行之標的物、應為之執行行為或本
    法所定其他事項，強制執行法第5條第1項、第2項分別定有
    明文。其中「執行之標的物」既明定為書狀「宜記載」而非
    「應表明」之事項，縱債權人聲請提出書狀所記載執行之標
    的物有誤或並非債務人之責任財產，仍難謂其強制執行之聲
    請為不合法，此觀同法第17條「執行法院發見債權人查報之
    財產確非債務人所有者，應命債權人另行查報，於強制執行
    開始後始發現者，應由執行法院撤銷其執行處分」、第19條
    第1項、第2項前段「執行法院對於強制執行事件，認有調查
    之必要時，得命債權人查報，或依職權調查之；執行法院得
    向稅捐及其他有關機關、團體或知悉債務人財產之人調查債
    務人財產狀況，受調查者不得拒絕」及第27條「債務人無財
    產可供強制執行，或雖有財產經強制執行後所得之數額仍不
    足清償債務時，執行法院應命債權人於1個月內查報債務人
    財產。債權人到期不為報告或查報無財產者，應發給憑證，
    交債權人收執，載明俟發見有財產時，再予強制執行；債權
    人聲請執行，而陳明債務人現無財產可供執行者，執行法院
    得逕行發給憑證」尚有命債權人查報或依職權調查執行標的
    等規定即明；據此，執行法院自不得以債權人聲請狀所載執
    行之標的物不存在或非債務人責任財產為由，逕予駁回其強
    制執行之聲請（最高法院100年度台抗字第753號裁定意旨參
    照；臺灣高等法院107年度抗字第1675號裁定意旨亦同此見
    ）。
　㈡經查，異議人前持系爭執行名義向本院聲請對相對人強制執
    行，經本院系爭執行事件受理在案，嗣經本院司法事務官以
    異議人未依本院111年6月17日、7月5日南院武111司執東字
    第57020號函補正釋明可供執行之標的，於111年7月19日以
    原裁定駁回異議人強制執行之聲請等情，業經本院依職權調
    閱系爭執行事件卷宗核閱屬實。而異議人已於書狀表明執行
    債務人、聲請執行金額及執行名義，有民事強制執行聲請狀
    1紙附於系爭執行事件卷宗可查（見執行卷第9頁至第12頁）
    ，堪認其聲請已合於強制執行法第5條第1項第1款所定之法
    定程式。縱異議人提出之全國財產稅總歸戶財產查詢清單及
    110年度綜合所得稅各類所得資料清單未見相對人名下有可
    供執行之財產（見執行卷第23頁至第25頁），且執行法院並
    無依異議人請求命相對人前來報告之意，仍應依強制執行法
    第27條第1項規定，於異議人到期不為報告或查報無財產時
    發給債權憑證交付其收執，而非以駁回方式將執行程序終結
    。原裁定據此駁回異議人強制執行之聲請，尚非妥適，已難
    以維持，異議意旨指摘原裁定不當，求為廢棄，為有理由，
    爰依民事訴訟法第240條之4第3項前段規定，將原裁定廢棄
    ，並發回執行法院由原司法事務官另為適當之處分。
　㈢至異議人雖有請求執行法院依強制執行法第20條、第30條之1
    準用民事訴訟法第367條之1第1項規定命債務人報告財產狀
    況等語，且不論債權人宥於個人資料保護法之限制，是否已
    盡其協力義務，現實上殊難想像債務人有到場對執行法院自
    陳有其他財產供執行之可能，是否有調查之必要性，尚非無
    疑；況依強制執行法第19條第2項規定，執行法院「得」向
    稅捐或其他有關機關、團體或知悉債務人財產之人調查債務
    人之財產狀況，即法院有裁量權視有無調查之必要而有不同
    之處置（司法院94年第4期民事業務研究會－強制執行專題第
    9則審查意見參照），與同法第20條第1項「『得』依債權人聲
    請或依職權」、民事訴訟法第367條之1「法院認為必要時，
    『得』依職權」等用語並無不同，是否有如異議人主張「裁量
    收縮至零（即轉換為執行法院「應」作為之義務）」等情，
    自當由承辦之司法事務官於發回處理時一併審究，附此敘明
    。
四、據上論結，本件異議為有理由，依民事訴訟法第240條之4第
    3項前段、第95條、第78條，裁定如主文。
中　　華　　民　　國　　111 　年　　9 　　月　　13　　日
                  民事第三庭    法  官　徐安傑
以上正本係照原本作成。　　　　　　　　　
如對本裁定抗告須於裁定送達後10日內向本院提出抗告狀，並應
繳納抗告費新台幣1,000元。 
中　　華　　民　　國　　111 　年　　9 　　月　　19　　日
                                書記官  于子寧